臺灣桃園地方法院民事判決
110年度訴字第825號
原      告  劉鵬程  
訴訟代理人  陳建源律師
被      告  張騰林  



訴訟代理人  趙常皓律師
            陳琮涼律師
上列當事人間請求返還投資款事件，本院於民國111年3月7日言
詞辯論終結，判決如下：
    主  文
原告之訴及假執行之聲請均駁回。
訴訟費用由原告負擔。
    事實及理由
一、原告主張：兩造於民國108 年12月30日成立合夥關係，約定
    由原告出具購車資金，被告則以其勞務出資，即以其人脈、
    經驗負責購入中古車加以出售，出售後所得之利潤再由兩造
    對分。而原告已交付新臺幣（下同）250 萬2,800元之投資
    款，然被告迄今僅返還112 萬7,800元，且因被告後續即未
    將合夥財產用於中古車購買及出售，原告遂於110 年2 月4 
    日以存證信函聲明退夥，則原告已交付投資款與被告已返還
    款項間之差額137 萬5,000元自為合夥之賸餘財產，爰依民
    法第697 條第2 項之規定請求返還等語，並聲明：㈠被告應
    給付原告137 萬5,000元及自起訴狀繕本送達翌日起至清償
    日止，按週年利率百分之5計算之利息。㈡願供擔保，請准宣
    告假執行。
二、被告則以：㈠兩造間並非合夥關係；又縱認是合夥關係，也
    未經過退夥及合夥財產之清算程序。㈡在原告投資期間，如
    原告出資的車輛有賣出，被告均有按時交付本金及利潤；如
    未賣出，則由原告以原價買回車輛，故被告並未積欠原告任
    何投資款項及利潤。㈢再被告對原告尚有借款債權、不當得
    利債權共72萬2,000元，可主張抵銷等語，資為抗辯，並聲
    明：㈠原告之訴駁回。㈡如受不利判決，願供擔保請准宣告免
    為假執行。
三、兩造不爭執事項（見本院卷第130頁，依論述需要為部分文
    字修正）：
  ㈠兩造約定投資買賣中古車輛以營利，獲利方式係由原告先提
    供購車資金，再由被告協助將車輛轉售後分配利潤。
  ㈡原告曾因出資而交付120 萬1,000元予被告。
  ㈢被告迄今至少交付112萬7,800元予原告。
四、得心證之理由：
    原告主張兩造為合夥關係，且被告應將合夥之賸餘財產137 
    萬5,000元交還原告等情；被告則根本否認兩造為合夥關係
    ，亦否認有積欠原告所稱之賸餘財產。經查：
  ㈠兩造之關係確為合夥關係：
　　按稱合夥者，謂二人以上互約出資以經營共同事業之契約；
    前項契約得為金錢或其他財產權或以勞務、信用或其他利益
    代之，民法第667 條第1、2項定有明文。是民法所稱之合夥
    者，係指二人以上互約出資以經營共同事業，分享其事業所
    生之利益，或分擔並分享事業所生損益之契約，各合夥人除
    以金錢、其他財產權、勞務、信用、或其他利益為出資外，
    必以有利益共同分享或損益共同均霑之利害關係存在，始得
    謂為互約出資以經營共同事業之合夥。查兩造既約定投資買
    賣中古車輛以營利，獲利方式係由原告先提供購車資金，再
    由被告協助物色購入車輛後，將車輛轉售並分配利潤（見不
    爭執事項㈠）。可知兩造實係互約分別以金錢出資、勞務出
    資以經營共同事業，該所謂之共同事業即係共同轉售中古車
    牟利，是兩造間係成立合夥關係（下稱系爭合夥關係）無訛
    。被告空言辯稱兩造間非合夥關係，洵無足採。
  ㈡原告不得請求合夥之賸餘財產：
　1.按合夥契約一經成立，依民法第668 條規定，各合夥人之出
    資及其他合夥財產，為合夥人全體之公同共有。另按合夥因
    合夥之目的事業不能完成者而解散，合夥解散後，應進行清
    算程序。合夥解散後，其清算由合夥人全體或由其選任之清
    算人為之，民法第692條第3款、第694條第1項定有明文。又
    依同法第682條第1項規定，合夥人於合夥清算前不得請求合
    夥財產之分析。申言之，合夥解散後，應先經清算程序，且
    合夥財產應先清償合夥債務，或劃出必需之數額後，始能就
    賸餘財產返還各合夥人之出資，必清償合夥債務及返還各合
    夥人出資後，尚有賸餘者，始得按各合夥人應受分配利益之
    成數，分配於各合夥人，此觀同法第697條第2項、第699條
    之規定自明。則在未清償合夥債務及劃出必需之數額，合夥
    究竟有無賸餘財產或賸餘財產為若干？既未可知，各合夥人
    中之一人自不得請求返還合夥出資及分配利益（最高法院10
    4 年度台上字第1843號判決參照）。
　2.查原告主張系爭合夥關係業經清算而可得賸餘財產之數額，
    無非僅以手寫筆記紙1張為據（見本院卷第128至129頁），
    然觀該手寫筆記紙只記載若干車輛之花費、售得價格，並未
    見有被告勞務出資額之估算、確認盈虧之計算，抑或各合夥
    人（即兩造）應分配比例之記載（見本院卷第83頁），自難
    謂係系爭合夥關係之清算結果；況原告復於本院審理時承稱
    ：該手寫筆記紙無法看出彙算之結果等語明確（見本院卷第
    129頁），是原告以此主張系爭合夥關係業經清算，自難採
    信。既系爭合夥關係未經清算程序，究有無賸餘財產及其數
    額等均未可知，原告就其出資額扣除被告已給付之數額後逕
    為全部返還之請求，顯屬無據。
　㈢至原告雖聲請傳喚其父劉正雄以證明系爭合夥關係之約定內
    容（見本院卷第128頁），然此與系爭合夥關係是否業經清
    算一事無涉，自不影響本院上開之認定，故無傳喚之必要，
    附此敘明。
五、綜上所述，原告依民法第697 條第2 項之規定，請求被告給
    付137 萬5,000元及自起訴狀繕本送達翌日起至清償日止，
    按週年利率百分之5計算之利息，為無理由，應予駁回。又
    原告之訴既經駁回，其所為假執行之聲請即失所附麗，應併
    駁回之。
六、本件事證已臻明確，兩造其餘攻擊防禦方法及所提之證據，
    經審酌核與判決之結果不生影響，爰不逐一論述，併此敘明
    。
七、訴訟費用負擔之依據：民事訴訟法第78條。
中　　華　　民　　國　　111 　年　　4 　　月　　15　　日
                  民事第四庭　法　官　傅思綺
正本係照原本作成。
如對本判決上訴，須於判決送達後二十日內向本院提出上訴狀。
如委任律師提起上訴者，應一併繳納上訴審裁判費。
中　　華　　民　　國　　111 　年　　4 　　月　　15　　日
                              書記官  康馨予